【裁判字號】    97,台上,6595
【裁判日期】    971218
【裁判案由】    違反藥事法
【裁判全文】
最高法院刑事判決            九十七年度台上字第六五九五號
上  訴  人  甲○○
選任辯護人  文  聞律師
            周奇杉律師
            鄭懷君律師
上列上訴人因違反藥事法案件，不服台灣高等法院中華民國九十
五年四月七日第二審判決（九十四年度上訴字第四０二六號，起
訴案號：台灣桃園地方法院檢察署九十三年度偵字第一三九二二
、一四三七九號），提起上訴，本院判決如下：
    主  文
上訴駁回。
    理  由
按刑事訴訟法第三百七十七條規定：上訴於第三審法院，非以判
決違背法令為理由，不得為之；是提起第三審上訴，應以原判決
違背法令為理由，係屬法定要件。如果上訴理由書狀並未依據卷
內訴訟資料具體指摘原判決不適用何種法則或如何適用不當，或
所指摘原判決違法情事，顯與法律規定得為第三審上訴理由之違
法情形不相適合時，均應認其上訴為違背法律上之程式，予以駁
回。上訴人甲○○上訴意旨略稱：（一）、上訴人年歲已高，記
憶力減退，是對扣案藥品究係自己自香港帶回抑或委託證人莊福
成自大陸帶回之供述，雖有反覆，然扣案藥品確係自境外帶回，
則屬真實，亦無證據證明兩人所指藥品非同一批貨，且原審調查
時未提示扣案藥品供莊福成辨明是否與其所帶回者為同一藥品，
詎原判決以上訴人供述前後不一而有瑕疵，莊福成所帶回藥品是
否同一批顯有疑義，違反有罪推定、罪疑唯輕原則，而為不利於
上訴人之認定，顯有可議。（二）、扣案藥品係送往告訴人美商
輝瑞產品公司之美國原廠，以科學儀器仔細比對細小部分差異，
才得以確認為偽藥，縱告訴人公司之專業人員亦無法當場以肉眼
辨識，如何強求上訴人之辨識力應高於告訴人公司之專業人員，
是否明知偽藥，應以個案認定。上訴人熟知威而鋼藥品進貨之正
常合法管道，要無販賣偽藥之動機與必要。詎原判決以上訴人持
有扣案之不具衛生署核准輸入字號之威而鋼，係來源不明之藥品
，認定上訴人主觀上明知係偽藥，殊有悖於論理法則。（三）、
案發後，上訴人努力嘗試與告訴人公司達成和解，提出以新台幣
三十萬元賠償，並願刊登道歉啟事，同時配合告訴人公司提供貨
源。原判決未予審酌，所量處之刑較諸同類型案件為重，復未諭
知緩刑，違反比例原則及平等原則云云。惟查：認定犯罪事實所
憑之證據，並不以直接證據為限，間接證據亦包括在內，審理事
實之法院綜合卷內各種直接、間接證據，本於推理作用，於通常
一般之人均不致有所懷疑，得確信其為真實之程度者，即得據之
為有罪之認定。又證據之取捨及證據證明力如何，均屬事實審法
院得自由裁量、判斷之職權，苟其此項裁量、判斷，並不悖乎通
常一般之人日常生活經驗之定則或論理法則，又於判決內論敘其
何以作此判斷之心證理由者，即不得任意指摘其為違法，據為提
起第三審上訴之合法理由。原判決綜合全案卷證資料，本於事實
審法院之推理作用，認定上訴人有其事實欄所載之犯行，因而維
持第一審依想像競合犯之規定，從一重論上訴人以明知為偽藥而
販賣罪，處有期徒刑陸月，並為相關從刑宣告之判決，駁回上訴
人在第二審之上訴。已詳敘所憑證據及取捨證據認定之理由；並
依憑調查證據之結果，說明上訴人關於持有威而鋼偽藥之來源，
或稱係於民國九十一年十月自香港帶回，或稱係伊於九十三年間
託莊福成自大陸地區帶回云云，前後不一，時間亦相隔兩年，是
否真實，已難採信。而依旅客入出境紀錄查詢顯示，上訴人固曾
於九十一年十月間有入出境之紀錄，仍難認被告該次入出國有攜
帶扣案威而鋼偽藥之事實。縱證人莊福成於第一審證稱其有自大
陸廣州攜回威而鋼藥品交予上訴人，然與上訴人販賣予李慶賢之
系爭藥品是否同一，亦非無疑。雖查無其他證據足認扣案威而鋼
偽藥之來源，惟不影響上訴人販售威而鋼偽藥予李慶賢之認定。
又上訴人具藥劑生資格及多年販售藥品經歷，該等威而鋼偽藥外
包裝均無衛生署核准之輸入字號，且盒裝之包裝上貼有「一千五
百元」之標籤，以低於真藥價格售予李慶賢，當知其販售予李慶
賢之威而鋼係仿冒之偽藥而故意販售，就上訴人所為不知係偽藥
之辯解，已於理由內詳予指駁，俱有卷存之證據資料可資覆按。
所為論斷，從形式上觀察，並無違背法令情形。上訴意旨（一）
所指各情，均不影響偽藥之認定。又第一審將扣案威而鋼藥品送
請告訴人公司之原廠鑑定其真偽，乃為符合刑事訴訟法嚴格證據
之必要調查程序，上訴意旨（二）仍執陳詞辯稱無法確知偽藥云
云，係就原判決已說明論斷之事項，再事爭執，均非適法之第三
審上訴理由。至量刑之輕重，乃實體法上賦予法院得為自由裁量
之事項，倘已斟酌刑法第五十七條各款所列情狀而未逾越法定刑
度，或濫用其權限，即不能任意指為違法。原判決係維持第一審
審酌上訴人犯罪之動機、目的、手段、販賣偽藥，於國民健康足
生重大危害，及犯罪後態度等一切情狀，於法定刑範圍內，量處
有期徒刑六月之判決，駁回上訴人在第二審之上訴，經核於法並
無不合；而是否宣告緩刑，本屬事實審法院有權斟酌決定之事項
，未予宣告緩刑，不生不適用法則之違法問題。上訴意旨未具體
指摘原判決維持第一審判決所為刑之量定，有何違背法令，僅就
事實審法院量刑之輕重及原判決未併予宣告緩刑為爭執，自不足
以辨識原判決已具備違背法令之形式要件。其上訴違背法律上之
程式，應予駁回。
據上論結，應依刑事訴訟法第三百九十五條前段，判決如主文。
中    華    民    國  九十七  年   十二   月   十八   日
                      最高法院刑事第九庭
                          審判長法官  洪  文  章
                                法官  王  居  財
                                法官  郭  毓  洲
                                法官  黃  梅  月
                                法官  邱  同  印
      本件正本證明與原本無異
                                      書  記  官
中    華    民    國  九十七  年   十二   月  二十三  日
                                                      K


司法院資訊處製作；財團法人民間司法改革基金會備份。
